臺灣高等法院民事判決
111年度再易字第77號
再審  原告  陳康龍
訴訟代理人  陳俊傑律師
再審  被告  劉禹樊（原名陳彥丞）


上列當事人間請求給付買賣價金再審之訴事件，再審原告對於中
華民國111年8月2日本院111年度上易字第348號確定判決提起再
審之訴，本院判決如下：
    主  文
再審之訴駁回。
再審訴訟費用由再審原告負擔。
    事實及理由
一、按再審之訴應於30日之不變期間內提起；前項期間，自判決
    確定時起算，判決於送達前確定者，自送達時起算，其再審
    之理由發生或知悉在後者，均自知悉時起算，民事訴訟法第
    500條第1項、第2項前段分別定有明文。查本院111年度上易
    字第348號判決係於民國111年8月2日確定（因係不得上訴第
    三審，故於111年8月2日宣判時即確定），而上開確定判決
    （下稱原確定判決）係於111年8月12日寄存送達再審原告，
    有本院送達證書在卷可憑（見本院卷第43頁），其於111年9
    月8日提起本件再審之訴，亦有民事再審起訴狀上本院收狀
    戳章可證（見本院卷第3頁），足認再審原告提起本件再審
    之訴並未逾30日之不變期間，合先敘明。
二、本件再審原告主張：原確定判決認兩造間就坐落臺北市○○區
    ○○段○○段000地號、權利範圍8分之1之土地，及同小段505建
    號、門牌號碼臺北市○○區○○街000巷0號3樓、權利範圍2分之
    1之房屋（下合稱系爭房地）約定價金新臺幣（下同）465萬
    元之買賣契約存在，然認再審原告無法舉證以借款債權抵銷
    該價金債權之事實，而為不利於再審原告之判決，惟依再審
    原告於一審法院提出之不動產買賣契約書（下稱系爭契約書
    ），其末頁註記「雙方于102年9月5日因付清尾款後由買方
    取回權狀並結案」等語，再審原告既已取回系爭房地權狀，
    可證明再審原告已付清尾款，原確定判決就上開足影響於判
    決之重要證物漏未審酌，且有適用證據法則、民法第367條
    規定不當之違誤，亦有消極不適用民法第309條第1項規定之
    適用法律錯誤情形，另再審原告於原確定判決後，終於找出
    系爭契約書全文，如經斟酌系爭契約書第2條第2項及第14條
    載明已收二次款新臺幣450萬元整等語，再審原告可受較有
    利益之裁判等語。爰依民事訴訟法第497條、第496條第1項
    第1款、第13款規定提起再審，並聲明：㈠原確定判決廢棄。
    ㈡上開廢棄部分，再審被告在第一審之訴及二審追加之訴均
    駁回。
三、本件未經言詞辯論，再審被告未提出書狀作任何聲明或陳述
    。
四、本院之判斷：
　㈠原確定判決並無民事訴訟法第497條所定之再審事由：
　1.按不得上訴於第三審法院之事件，其經第二審確定之判決，
    如就足影響於判決之重要證物漏未斟酌者，亦得提起再審之
    訴，民事訴訟法第497條固定有明文。惟所謂就足以影響於
    判決之重要證物漏未斟酌之情形，係指第二審言詞辯論終結
    前，已經存在並已為聲明之證物，而第二審並未認為不必要
    而仍忽略證據聲明未為調查，或已為調查而未就其調查之結
    果予以判斷，且以該證物足以動搖原確定判決之基礎者為限
    ，若於判決理由項下說明無調查之必要，或縱經斟酌亦不足
    以影響判決基礎之意見，即與漏未斟酌有間，不得據為本條
    所定之再審事由。
　2.再審原告主張原確定判決漏未審酌系爭契約書末頁註記「雙
    方于102年9月5日因付清尾款後由買方取回權狀並結案」等
    語，而為不利於再審原告之判決，如經斟酌上開註記，即可
    推翻原確定判決之認定，原確定判決具有民事訴訟法第497
    條之再審事由云云。惟原確定判決第3頁第9行至第13行，業
    已載明「上訴人雖引用被上訴人所提出協議書及不動產買賣
    契約書，以協議書載有『此房屋被堂妹陳佳薇長期侵占，履
    （應為屢字之誤）討不得』，『此房屋另1/2的產權為母親劉
    璧雲持有，因母親長期居住美國，目前處於失蹤狀態，以致
    無法聯繫』等語」（見本院卷第21頁），經核此段文字乃係
    系爭契約書末頁之內容（見本院卷第39頁），則原確定判決
    既已援引系爭契約書及其末頁協議書之文句，並表示協議書
    之記載僅係說明系爭房地當時狀況，顯然原確定判決業已斟
    酌系爭契約書末頁之記載內容，而無漏未審酌該項證物之情
    事，況原確定判決亦於事實及理由欄第八項說明已經斟酌兩
    造其餘之攻擊或防禦方法及所用之證據，並認均不足以影響
    判決結果，不逐一論列等語（見本院卷第23頁），可見原確
    定判決於斟酌系爭契約書後，已認定前揭證物不足以動搖判
    決基礎，縱有再審原告主張之事由，亦僅係取捨證據不當或
    認定事實錯誤之問題，並非再審理由，故再審原告主張原確
    定判決有民事訴訟法第497條之再審事由，顯不足採。
  ㈡原確定判決並無民事訴訟法第496條第1項第1款所定之再審事
    由：
　1.按民事訴訟法第496條第1項第1款所謂適用法規顯有錯誤，
    係指確定判決所適用之法規顯然不合於法律規定，或與司法
    院現尚有效大法官會議之解釋有違反，或消極的不適用法規
    顯然影響裁判者而言，並不包括判決理由矛盾、理由不備、
    取捨證據失當、調查證據欠週、漏未斟酌證據、認定事實錯
    誤及在學說上諸說併存致發生法律上見解歧異等情形在內（
    最高法院57年度台上字第1091號、63年台上字第880號、90
    年度台再字第27號、100年度台再字第33號判決意旨參照）
    。　
　2.再審原告主張原確定判決有適用證據法則、民法第367條規
    定不當之違誤，亦有消極不適用民法第309條第1項規定之適
    用法律錯誤情形云云。惟原確定判決依兩造主張及系爭契約
    書認定兩造間就系爭房地應有部分有465萬元之買賣契約存
    在，再審被告已完成系爭房地應有部分之移轉登記，再審原
    告即應負有給付價金之義務，因再審原告無法舉證證明業以
    其對再審被告之債權與再審被告之價金債權抵銷，而為再審
    原告不利之判斷，核屬原確定判決取捨證據、認定事實職權
    之行使，並無不當適用證據法則及民法第367條規定，或消
    極不適用民法第309條第1項規定之情形。再審原告前揭主張
    ，無非係指摘原確定判決漏未斟酌證據、取捨證據失當，或
    認定事實錯誤問題，尚非適用法規顯有錯誤，則其猶執前詞
    主張原確定判決有民事訴訟法第496條第1項第1款之再審事
    由，並無理由。
　㈢原確定判決並無民事訴訟法第496條第1項第13款所定之再審
    事由：　
　1.按前訴訟程序事實審言詞辯論終結前已經存在之證物，當事
    人不知有此致未斟酌現始知之，或知有該證物之存在而因當
    時未能檢出致不得使用，嗣後檢出之該證物，固可稱之為民
    事訴訟法第496條第1項第13款所定得使用未經斟酌之證物，
    惟必須當事人在客觀上確不知該證物存在致未斟酌現始知之
    ，或依當時情形有不能檢出該證物者始足當之，倘按其情狀
    依一般社會之通念，尚非不知該證物或不能檢出或命第三人
    提出者，均無該條款規定之適用。且當事人以發現得使用未
    經斟酌之證物為再審理由者，並應就其在前訴訟程序不能使
    用之事實，依民事訴訟法第277條前段規定負舉證責任（最
    高法院98年度台上字第1258號判決意旨參照）。
　2.再審原告主張其於原確定判決後，終於找出系爭契約書全文
    ，如經斟酌系爭契約書第2條第2項及第14條約定，再審原告
    可受較有利益之裁判，原確定判決具有民事訴訟法第496條
    第1項第13款所定之再審事由云云。惟系爭契約書再審原告
    於前訴訟程序事實審言詞辯論終結前已自行提出，此觀原確
    定判決事實及理由欄第四項及第五項第㈡點即明（見本院卷
    第20頁、第21頁），可見再審原告於前訴訟程序事實審中即
    明知系爭契約書之存在，尚非不知有此致未斟酌現始知之；
    至再審原告雖表示其係於原確定判決後，始找出系爭契約書
    全文云云，縱使再審原告於前訴訟程序事實審中所提出之系
    爭契約書並非完整全文，然系爭契約書既係由再審原告自行
    保管，顯無依當時情形有不能檢出系爭契約書全文之情事，
    再審原告亦未證明有何事實上之障礙或原因，致其無法於前
    訴訟程序事實審言詞辯論終結前適時提出以供法院斟酌，是
    依一般社會之通念，尚非不知該證物或不能檢出或命第三人
    提出者，揆諸前開說明，自無民事訴訟法第496條第1項第13
    款適用之餘地。
五、綜上所述，再審原告提起本件再審之訴，顯無再審理由，爰
    不經言詞辯論，逕以判決駁回之。
六、據上論結，本件再審之訴顯無理由，爰依民事訴訟法第502
    條第2項、第78條，判決如主文。　
中　　華　　民　　國　　111 　年　　10　　月　　27　　日
                  民事第十六庭  
                      審判長法　官  朱耀平
                            法　官  羅立德
                            法　官  王唯怡
正本係照原本作成。
不得上訴。
中　　華　　民　　國　　111 　年　　10　　月　　27　　日

                            書記官  任正人